【裁判字號】    94,易,1925
【裁判日期】    950728
【裁判案由】    竊盜
【裁判全文】
臺灣高雄地方法院刑事判決              94年度易字第1925號
公  訴  人  臺灣高雄地方法院檢察署檢察官
被      告  乙○○
                    （現另案於臺灣高雄第二監獄執行中）
            甲○○
                    （現另案於臺灣武陵監獄執行中）
上列被告因竊盜案件，經檢察官提起公訴（94年度偵字第18871
號），本院判決如下：
    主  文
乙○○共同攜帶兇器竊盜電線未遂，累犯，處有期徒刑陸月，如
易科罰金，以銀元佰元即新臺幣玖佰元折算壹日。扣案之大型
虎頭剪壹把及活動梯壹張，均沒收。
甲○○共同攜帶兇器竊盜電線未遂，處有期徒刑伍月，如易科罰
金，以銀元佰元即新臺幣玖佰元折算壹日。扣案之大型虎頭剪
壹把及活動梯壹張，均沒收。
    事  實
一、乙○○於民國89年間因傷害案件，經法院判處有期徒刑4 月
    確定，於90年5 月18日執行完畢。詎仍不知悔改，與甲○○
    共同基於意圖為自己不法所有之犯意聯絡，於94年8 月20日
    上午10時30分許，至高雄縣大寮鄉○○○路某處（商九分Q1
    9030E 71），由甲○○在電線桿下為乙○○扶穩自備之活動
    梯，並兼把風，乙○○則持其所有客觀上具危險性足供兇器
    使用之大型虎頭剪1 把，攀爬活動梯上前揭電線桿，著手以
    大型虎頭剪剪斷電纜線，欲竊取臺灣電力股份有限公司（下
    稱臺電公司）所有電纜線之際，適執行巡邏勤務之員警羅光
    昇行經該處，乙○○見狀遂將該大型虎頭剪丟下並爬下上開
    活動梯，員警仍以現行犯將甲○○、乙○○逮捕而未遂，並
    扣得乙○○所有之大型虎頭剪1 把及活動梯1 張。
二、案經高雄縣警察局林園分局報請臺灣高雄地方法院檢察署檢
    察官偵查起訴。
    理  由
壹、證據能力部分：
一、按被告以外之人於偵查中向檢察官所為陳述，除顯有不可信
    之情況者外，得為證據，同法第159 條之1 第2 項定有明文
    。本件證人即查獲之員警羅光昇於檢察官偵查中所為之陳述
    ，經具結作證，其身為員警對於作證之意義知之甚詳，其所
    為之證述自無何顯不可信之情況，故其於偵查中之證言自具
    有證據能力。
二、按被告以外之人於檢察事務官、司法警察官或司法警察調查
    中所為之陳述，與審判中不符時，其先前之陳述具有較可信
    之特別情況，且為證明犯罪事實存否所必要者，得為證據，
    刑事訴訟法第159 條之2 定有明文。本件證人即共同被告甲
    ○○於警詢中之指述與其審判中證述大致相同，並無前開法
    條所述前後不符之情形，自不得適用刑事訴訟法第159 條之
    2 規定傳聞法則之例外，故證人甲○○於警詢中之指述，應
    認無證據能力。
三、按被告以外之人於審判外之陳述雖不符刑事訴訟法第159 條
    之1 至之4 等4 條之規定，而經當事人於審判程序同意作為
    證據，法院審酌該言詞陳述或書面陳述作成時之情況，認為
    適當者，亦得為證據，同法第159 條之5 第1 項定有明文。
    本件證人即臺電人員丙○○固曾於警詢中為陳述，其性質雖
    屬傳聞證據，惟其未再於法院審理中為陳述，且查無符合同
    法第159 條之1 至之4 等前4 條之情形，其所為之上開警詢
    筆錄內容，業經檢察官、被告乙○○、甲○○於審判程序同
    意作為證據，依上開規定，是其於警詢中之證言應具有證據
    能力。
貳、實體部分：
一、訊據被告乙○○、甲○○固不否認於上開時、地查獲時，甲
    ○○扶著乙○○之活動梯，乙○○則手持大型虎頭剪站立於
    活動梯上，當時電線桿上之電纜線一端懸掛於半空中，並未
    架在電線桿上等情，惟均矢口否認有何竊盜犯行，均辯稱：
    是因當時附近眷村拆遷，電線桿上電纜線掉落，渠等擔心電
    纜線懸在半空中造成危險，才應鄰居即綽號「大票」之要求
    前往修復，並非竊取上揭電纜線等語。
二、經查：
(一)、被告乙○○為警查獲當時正站在活動梯上剪電纜線，見到警
    察，始將手上大型虎頭剪丟下，並迅速爬下活動梯等情，業
    據證人即查獲之員警羅光昇於偵查中結證：「（問：你巡邏
    到現時看到何種情形？）看到該電線桿架著一個活動梯，乙
    ○○站在上面，手拿虎頭剪，在剪電纜線，而且有幾條電纜
    線遭剪斷垂下來…電纜線如未遭剪斷應架在空中好好的」、
    「…乙○○發現巡邏車接近，立刻把手上的虎頭剪往地上丟
    」等語明確；而共同被告甲○○於本院審理中亦均證稱：被
    告乙○○將虎頭剪丟下來，人也爬下來，而警察就來了等語
    ，由被告乙○○將虎頭剪丟下，並立即爬下活動梯，而員警
    復即到場觀之，實與一般竊盜者於竊取電纜線之際為警查覺
    之反應相當，證人羅光昇以其警察之專業判斷所為證述，應
    可採信。
(二)、被告乙○○及甲○○雖均辯稱查獲當時正在修復電纜線，而
    非正在竊取之物等語，惟查：被告乙○○爬上電線桿時手上
    工具只有大型虎頭剪1 把，此為被告乙○○所不否認，亦據
    證人羅光昇及共同被告甲○○證述無訛，而該大型虎頭剪經
    本院當庭勘驗結果：長度長達80公分，前端為兩刃之刀剪，
    此有勘驗筆錄及照片1 幀在卷可稽，正好適於剪切電纜線使
    用，而不具有將已垂下之電纜線修復功能，被告乙○○攜帶
    此等大型笨重之物爬上電線桿，反而不利於修復電纜線甚明
    ，被告乙○○、甲○○辯稱被告乙○○攜帶大型虎頭剪係要
    修復電纜線，顯然有違常情。又查獲當時電線桿上之電纜線
    係在路旁電線桿上，並非位在人車往來之道路上，且垂掛之
    底端距離地面約280 公分，與一般車頂之高度170 公分還有
    相當之距離，此據證人羅光昇於偵查中證稱：「（問：依當
    時電纜線下垂的高度是否會對來往人車造成危害？）不會」
    等語，並有當場拍攝照片2 幀、現場相對高度位置照片4 幀
    等在卷可稽，足見垂掛電線尚不足對於行車造成危險情形，
    應堪認定，故被告乙○○、甲○○辯稱當時係因見到電纜線
    垂下有危險等語，亦顯與事實不符。而共同被告甲○○於本
    院審理中亦證述：「（問：電線漏電是否已處理？）尚未處
    理，我就看到被告乙○○爬下來」、「（問：既然漏電尚未
    處理好，被告乙○○為何下來？）我不知道」、「（問：為
    何不等臺電的人來？）就上去看一看也沒有要做什麼」等語
    ，則倘若被告乙○○確實為了修復電線而爬上電線桿，為何
    在未為任何修復行為情況下，即爬下電線桿，顯與常情不符
    。足見被告乙○○、甲○○辯稱當時是在修復已垂下之電纜
    線，並非竊盜等語，均係臨訟編纂串證之詞，不足採信。
(三)、被告乙○○行竊時所爬上之活動梯係由被告甲○○所扶持，
    為被告甲○○、乙○○所不否認，而證人羅光昇於偵查中證
    述：「他（指甲○○）在電線桿下面，而該活動梯子是以鐵
    管焊接自製的，並不穩下面需要有人扶…他們2 人是坐同一
    部車」等語，足見被告甲○○於被告乙○○行竊時係擔任扶
    持活動梯以利被告乙○○爬上電線桿及把風之工作至明。而
    被告乙○○、甲○○所欲竊取之電纜線，為臺電公司專用之
    電纜線，業據證人即臺電公司人員丙○○於警詢時證述無訛
    ，並有其贓物認領保管單1 紙附卷可佐，是上揭電纜線應係
    臺電公司所有遭竊之物品，應可認定。至被告2 人所稱係綽
    號「大票」之人委託修復電纜線等情，歷經本院自準備程序
    起即催請陳報年籍資料，迄審理程序始終未能陳報資料，自
    無從查證是否確實有該綽號「大票」之人，亦非無疑。綜上
    所述，被告乙○○、甲○○共同加重竊盜犯行，事證明確，
    堪以認定。
三、論罪科刑：
(一)、按刑法第321 條第1 項第3 款之攜帶兇器竊盜罪，係以行為
    人攜帶兇器竊盜為其加重條件，此所謂兇器，其種類並無限
    制，凡客觀上足對人之生命、身體、安全構成威脅，具有危
    險性之兇器均屬之。經查，扣案之大型虎頭剪，長度80公分
    ，握把及刀剪都是鐵製材料，質地堅硬，可供剪切電纜及電
    線使用，客觀上足以對人之生命、身體構成危險，而足以作
    為兇器使用，業經本院當庭勘驗屬實，並有扣案工具及照片
    在卷可查。是核被告乙○○、甲○○所為，係犯刑法第321
    條第2 項、第1 項第3 款之攜帶兇器竊盜未遂罪及電業法第
    105 條之竊盜供電設備未遂罪，該電業法條之規定係刑法竊
    盜罪之特別規定，為法規競合，應優先適用電業法規定。公
    訴意旨認被告係犯刑法第321 條第2 項、第1 項第3 款之加
    重竊盜未遂罪，尚有未洽，惟其基本事實同一，本院自應予
    審理，並變更其起訴法條。被告乙○○、甲○○就上開犯行
    ，有犯意之聯絡及行為之分擔，均為共同正犯。查被告乙○
    ○於89年間因傷害案件，經法院判處有期徒刑4 月確定，於
    90年5 月18日執行完畢，有卷附臺灣高等法院被告前案紀錄
    表可按，其受有期徒刑之執行完畢，5 年以內再犯本件有期
    徒刑以上之罪，為累犯（新舊法均同），應依修正前刑法第
    47 條 之規定，加重其刑。又被告乙○○、甲○○犯罪時之
    刑法第26條第1 項規定，未遂犯之處罰，得按既遂犯之刑減
    輕之。95年7 月1 日施行之修正後刑法第25條第2 項則規定
    ，未遂犯之處罰，以有特別規定者為限，並得按既遂犯之刑
    減輕之。是以被告乙○○、甲○○犯罪前後刑法對未遂犯科
    刑處罰之規定，並未變更，僅係將原條項規定移置刑法第25
    條第2 項予以規範，自不生新舊法比較問題。故本件被告甲
    ○○扶持活動梯，由被告乙○○持大型虎頭剪剪電纜線之際
    ，已著手於犯罪行為之實施，而未將電纜線剪下得手，屬未
    遂犯，應適用刑法第25條第2 項規定減輕其刑，被告乙○○
    並先加後減之。
(二)、再被告乙○○、甲○○犯罪時之刑法第41條第1 項前段規定
    規定：「犯最重本刑為5 年以下有期徒刑以下之刑之罪，而
    受6 個月以下有期徒刑或拘役之宣告，因身體、教育、職業
    、家庭之關係或其他正當事由，執行顯有困難者，得以1 元
    以上3 元以下折算1 日，易科罰金」，被告行為時之易科罰
    金折算標準，修正前罰金罰鍰提高標準條例第2 條前段（現
    已刪除）規定，就其原定數額提高為100 倍算1 日，則本件
    被告行為時之易科罰金折算標準，應以銀元300 元折算1 日
    ，經折算為新臺幣後，應以新臺幣900 元折算1 日。惟95年
    7 月1 日修正公布施行之刑法第41條第1 項前段則規定：「
    犯最重植刑為5 年以下有期徒刑以下之刑之罪，而受6 個月
    以下有期徒刑或拘役之宣告者，得以新臺幣1000元、2000元
    或3000元折算1 日，易科罰金」，比較修正前後易科罰金折
    算標準，以95年7 月1 日修正公布施行前之規定，並無不利
    於被告，則應依刑法第2 條第1 項前段，適用修正前刑法第
    41條第1 項前段規定，定其折算標準。
(三)、爰審酌被告乙○○、甲○○正值壯年，貪慾圖利，不思以合
    法正當途徑賺取所得，竟欲竊取他人財物，且犯後否認犯行
    ，飾詞矯辯，行為誠屬不該，惟念遭竊之電纜線尚未得手即
    經被害人領回，已減輕對被害人所生損害等一切情狀，分別
    量處如主文所示之刑，並分別諭知易科罰金之折算標準。
(四)、至於扣案之大型虎頭剪1 支及活動梯1 張，為被告乙○○所
    有，且持以行竊之物，業據被告乙○○、甲○○供陳在卷，
    依刑法第38條第1 項第2 款及本於共同正犯責任共同之原則
    ，均應為沒收宣告之諭知（修正後刑法第38條僅作文字調整
    ，不生新舊法比較之問題）。
四、被告乙○○另與朱富鈞共同基於意圖為自己不法所有之犯意
    聯絡，於94年8 月25日5 時45分許，至高雄縣大寮鄉○○村
    ○○路，徒手竊取臺電公司裝設於編號山上高幹18右7 號電
    線桿之變電箱內紅銅1 組之竊盜犯行，而經本院以94年度訴
    字第3925號判處有期徒刑6 月確定，與本件持大型虎頭剪竊
    取電線之竊盜犯行，犯罪手法、標的均不同，且被告乙○○
    亦堅決表示本件與另案並非基於竊盜之概括犯意所為，除據
    被告供陳無訛外，復經本院調閱上開卷證查核無訛，不論客
    觀、主觀上，均無連續犯之裁判上一罪關係，本院就本案自
    得另行審究，附此敘明。
據上論斷，應依刑事訴訟法第299 條第1 項前段、第300 條，電
業法第105 條，刑法第2 條第1 項前段、第11條前段、第25條第
2項 、第28條、第321 條第2 項、第1 項第3 款、第38條第1 項
第2 款、修正前刑法第47條、第41條第1 項前段，修正前罰金罰
鍰提高標準條例第2 條，現行法規所定貨幣單位折算新臺幣條例
第2 條，判決如主文。
本案經檢察官王百玄到庭執行職務。
中    華    民    國    95    年    7     月    28    日
                  刑事第十五庭  審判長法  官    唐照明
                                      法  官    呂憲雄
                                      法  官    陳筱蓉
以上正本證明與原本無異。
如不服本判決，應於收受送達後10日內向本院提出上訴書狀。
中    華    民    國    95    年    8     月    1     日
                                      書記官    吳慕瑩
附錄本判決論罪科刑法條：
中華民國刑法第321條第1項第3款
犯竊盜罪而有左列情形之一者，處6 月以上、5 年以下有期徒刑
：
三  攜帶兇器而犯之者。
電業法第105 條
竊盜或損壞電桿、電線、變壓器或其他供電設備者，依刑法之規
定從重處斷。


司法院資訊處製作；財團法人民間司法改革基金會備份。
